臺灣苗栗地方法院民事裁定　　　　　　　100年度事聲字第5號
異　議　人　萬泰商業銀行股份有限公司
法定代理人　乙○○
相　對　人　甲○○
上列異議人與相對人間消費者債務清理更生事件，異議人對於本
院司法事務官民國100 年1 月19日所為更生方案認可之處分提出
異議，本院裁定如下：
    主  文
異議駁回。
    理  由
一、按當事人對於司法事務官處理事件所為之終局處分，得於處
    分送達後10日之不變期間內，以書狀向司法事務官提出異議
    ；司法事務官認前項異議有理由時，應另為適當之處分；認
    異議為無理由者，應送請法院裁定之。法院認第一項之異議
    為有理由時，應為適當之裁定；認異議為無理由者，應以裁
    定駁回之，民事訴訟法第240 條之4 第1 項至第3 項分別定
    有明文。
二、異議意旨略以：本件更生認可裁定，係以債務人於民國99年
    4 月7 日聲請更生，依債務人所得資料，債務人自97年4 月
    至99年3 月之所得約為新臺幣（下同）569,168 元，即為其
    聲請更生前兩年內之總所得，平均月收入約為23,715元，且
    債務人係67年次出生，屬中壯力足之年，倘如辛勤努力工作
    ，收入仍有增加空間，顯見其目前月收入20,000元應屬債務
    人長期薪資平均值之下，則評估債務人還款能力自不能以目
    前月薪20,000元視為其清償之極限。倘今僅寬鬆認定債務人
    收入及還款金額，無異是鼓勵社會大眾皆無須努力工作償還
    其債務，僅只需於更生時尋找或製造低薪假象，待其更生方
    案認可後再謀求或賺取高薪即可，顯然有大鑽法律漏洞之嫌
    。次查，債務人主張其生活支出與扶養兩名子女費用共13,2
    92元，如暫以其所主張每月20,000元收入扣除之，其每月應
    尚餘6,708 元可供其償還債務為是，絕非如其之所述第1 至
    24期僅能月繳4,000 元之數額而已。另債務人無擔保債務約
    為263 餘萬元，而其所提之更生方案清償成數僅21.85 ％，
    清償金額僅57餘萬元，倘若鈞院認可其更生方案，亦即債務
    人可免除206 餘萬元之債務清償責任，實不符合比例原則且
    未能平衡債權人與債務人之權益以及義務，為此請求廢棄原
    更生認可裁定等語。
三、按消費者債務清理條例（下稱消債條例）之制定，乃為使負
    債務之消費者得依本條例所定程序清理其債務，以調整其與
    債務人及其他利害關係人之權利義務關係，保障債權人之公
    平受償，謀求消費者經濟生活之更生，進而健全社會經濟之
    發展，消債條例第1 條定有明文。又法院裁定開始更生程序
    ，如更生方案經債權人會議可決者，除有消債條例第63條第
    1 項所定各款情形之一者外，法院對經可決之更生方案應為
    認可；如更生方案未經可決（包括未經債權人會議可決或以
    書面同意、視為同意之債權人未逾法定額數），惟債務人有
    薪資、執行業務所得或其他固定收入，法院認更生方案之條
    件公允，且無消債條例第64條第2 項情形之一者，得逕依債
    務人之聲請或依職權以裁定認可更生方案，消債條例第63條
    、第64條亦有明定。而所謂條件公允，觀諸消債條例立法目
    的，旨在於使陷於經濟上困境之消費者，藉更生程序清理債
    務，妥適調整其與債權人權利義務關係，保障債權人公平受
    償，並謀求消費者經濟生活更生機會，其判斷自應斟酌債務
    人目前之收入、財務狀況，扣除必要生活支出後，是否已盡
    其最大可能清償，及多數債權人是否按其債權額占總債權額
    比例公平受償等為斷，至於債務人過去收入狀況為何，並非
    更生方案作成時所應審酌，更非以清償成數作為條件是否公
    允之唯一判斷標準，合先敘明。
四、經查：
（一）本件債務人聲請更生，前經本院以99年度消債更字第4 號
      裁定開始更生程序，並命由司法事務官進行更生程序。而
      債務人主張現任職於丙○機械有限公司（下稱丙○公司）
      ，自99年1 月起至同年10月止，每月平均實際收入為18,2
      32元【計算式：（12,109+15,641+17,651+22,706+19,152
      +18,372+20,020 +19,124 +20,720）/10 ≒18,232，元以
      下四捨五入】，且與其配偶育有2 名未成年子女等情，有
      丙○公司99年11月23日開立之薪資表證明單、全戶戶籍資
      料查詢結果在卷足憑，應堪信實。
（二）債務人所提之更生方案，其條件自認可更生方案裁判確定
      之翌日起，以1 個月為1 期，前24期每期清償4,000 元，
      第25期至72期每期清償6,000 元，第73期至96期每月清償
      8,000 元，共8 年96期總計清償576,000 元，已占申報之
      無擔保及無優先債權總額2,636,247 元之百分之21.85 ，
      亦據本院審閱99年度司執消債更字第13號卷證無誤。而債
      務人99年1 月起至同年10月止，每月固定薪資所得約18,2
      32元，已如前述，依行政院主計處公告之99年度最低生活
      費用（以每年家庭收支調查，計算出平均每人每月消費支
      出之百分之60作為最低生活費），台灣省平均每人每月最
      低生活費用為9,829 元，倘以此為基準，本件債務人除個
      人最低生活費用外，尚須負擔2 名未成年子女各2 分之1
      之扶養義務，共19,658元【計算式：9,829 元＋9,829 元
      ×1/2 （與配偶共負扶養義務）×2 ≒19,658元】，則債
      務人於每月扣除必要生活費用後，實已無任何結餘可言（
      計算式：18,232-19,658 ＝-1,426元）。
（三）另參酌債務人於更生時所主張每月支出金額細目包括：「
      交通費1,000 元、扶養費5,000 元、膳食費6, 000元（每
      日200 元×30日＝6,000 ）及房貸7,000 元」等，核其所
      花費堪認尚未逾一般人之生活程度；又債務人原有房屋雖
      因已遭拍賣而無每月繳納貸款之必要（債權人內政部營建
      署已參加更生方案之受償），惟債務人二女兒甫於99年5
      月25日出生，故債務人於更生後雖每月無須再給付房貸，
      然扶養費用則倍增。準此可知，債務人目前每月支出最少
      應為17,000元（計算式：1,000 ＋5,000 ×2 ＋6,000 ＝
      17,000），則其收入扣抵必要支出後，每月僅餘1,232 元
      （計算式：18,232－17,000＝1,232 ）。再者，債務人之
      配偶目前乃以打零工維生，並無正職，且債務人名下不動
      產及動產復均已處分，全家4 人生計僅仰賴債務人微薄之
      薪資及債務人配偶之零工收入，更足見債務人實已陷入捉
      襟見肘之窘況。而債務人在經濟狀況如此困窘之情形下，
      仍願於1 至24期還款4,000 元，並主動將清償期限延長為
      8 年，將往後25至72期及73至96期之清償金額分別提高至
      6,000 元及8,000 元，使平均每期清償金額已達6,000 元
      ，應堪認債務人確有償還債務之誠意。
（四）至異議人固主張，債務人係67年次出生，屬中壯力足之年
      ，倘如辛勤努力工作，收入仍有增加空間云云。然查，債
      務人與配偶育有2 名未成年子女均屬年幼（95年10月、99
      年5 月生），衡諸常情，未成年子女之必要生活支出，復
      隨其年紀增長而漸增，故債務人經濟狀況理應日益沈重；
      惟債務人日後收入是否能因努力工作而得以增加，仍須視
      工作性質、經濟景氣等諸多因素而定，實屬將來不可預測
      之事，自非單憑債務人之努力即可達成，亦非目前所得審
      酌之事項，是不得執此做為更生方案是否公允之判斷基礎
      。況債務人已允諾依原處分附件二之條款為生活之限制，
      綜合上情，應認本院司法事務官於100 年1 月19日依消債
      條例第64條第1 項所認可之更生方案條件，核屬公平允當
      。
五、綜上所述，本院認為本件債務人有固定收入，並斟酌本件債
    權人與債務人之利益衡平、債務人之償債能力與清償誠意等
    情，認債務人所提之更生方案核屬公允，且查無消債條例第
    63條第1 項或第64條第2 項所定不應認可之消極事由存在，
    則本院司法事務官依同條例第64條第1 項裁定認可債務人所
    提之更生方案，並依同條例第62條第2 項酌定其生活限制，
    經核並無不合。異議人泛以債務人還款成數過低，債務人收
    入應仍有增加之空間等語為由，認債務人有未盡還款之誠意
    ，更生方案未盡公允云云，指摘原裁定為不當，求予廢棄，
    為無理由，應予駁回。
六、依民事訴訟法第240 條之4 第3 項，裁定如主文。
中　　華　　民　　國　100 　　年　　3 　　月　　11　　日
                      民事庭法　官　游欣怡
以上正本係照原本作成。
如不服本裁定應於裁定送達後十日內，向本院提出抗告狀，並繳
納裁判費新臺幣壹仟元。
                            書記官  張宏賓
中　　華　　民　　國　 100　　年　　3 　　月　　11　　日
